【裁判字號】    98,上訴,5022
【裁判日期】    990415
【裁判案由】    違反槍砲彈藥刀械管制條例
【裁判全文】
臺灣高等法院刑事判決                98年度上訴字第5022號
上  訴  人
即  被  告  乙○○
選任辯護人  游文華律師（扶助律師）
上列上訴人因違反槍砲彈藥刀械管制條例案件，不服臺灣板橋地
方法院97年度訴字第5359號，中華民國98年10月5日第一審判決
（起訴案號：臺灣板橋地方法院檢察署97年度偵字第31316號）
，提起上訴，本院判決如下：
    主  文
原判決撤銷。
乙○○未經許可，持有可發射子彈具有殺傷力之改造槍枝，處有
期徒刑壹年陸月，併科罰金新臺幣參萬元，罰金如易服勞役，以
新臺幣壹仟元折算壹日。扣案之具有殺傷力仿FN廠1910型半自動
手槍製造之改造槍枝壹支（含彈匣壹個，槍枝管制編號00000000
00號）沒收之。
    事  實
一、乙○○明知未經主管機關許可，不得持有槍砲彈藥刀械管制
    條例管制之違禁物，於民國（下同）97年8月間之某日，駕
    駛計程車搭載真實姓名不詳之客人前往台北縣三重市○○路
    與溪尾街口，於該客人下車後，在其所駕計程車上拾得離本
    人所持有之仿FN廠1910型半自動手槍製造之槍枝換裝土造金
    屬槍管而成之具有殺傷力改造槍枝1支（含彈匣1個，槍枝管
    制編號0000000000號）後，竟意圖為自己不法所有，及非法
    持有之犯意，將上開脫離本人持有之具有殺傷力之改造槍枝
    ，予以侵占，並未經許可，將上開改造槍枝攜回至其位於臺
    北縣板橋市○○路379巷20號住處，而非法持有之。嗣乙○
    ○於97年11月2日攜帶上開改造槍枝外出，至臺北縣板橋市
    ○○街82巷10號1樓「悅曲音樂餐坊」卡拉OK店消費喝酒，
    經警於同日18時25分許接獲有人持槍之舉報前往該店盤查，
    在乙○○褲子口袋內扣得上開改造槍枝而查獲。
二、案經臺北縣政府警察局海山分局報請臺灣板橋地方法院檢察
    署檢察官偵查起訴。
    理  由
一、證據能力部分：
（一）依刑事訴訟法第198條、第208條規定，所謂鑑定乃指於刑
      事訴訟程序中為取得證據資料而由檢察官或法官指定具有
      特別知識經驗之鑑定人、學校、機關或團體，就特定之事
      物，以其專業知識加以分析、實驗而作判斷，以為偵查或
      審判之參考。從而，不論鑑定人或鑑定機關、學校、團體
      ，由檢察官或法官視具體個案之需要而選任，其所為之鑑
      定即具有證據能力，此乃同法第159條第1項之「除法律有
      規定者外」之傳聞法則例外規定。查本案內政部警政署刑
      事警察局97年11月13日刑鑑字第0970170348號槍彈鑑定書
      1件，雖由台北市政府警察局海山分局送請內政部警政署
      刑事警察局鑑定，惟內政部警政署刑事警察局為臺灣高等
      法院檢察署檢察長事前概括選任鑑定機關，其所為之鑑定
      結果，自有證據能力（最高法院96年度台上字第2860號裁
      判要旨參照）。另法務部調查局調科參字第099000895530
      號槍彈鑑定書1件，係由本院送請法務部調查局鑑定，依
      上開說明，具有證據能力。
（二）證人甲○○、廖武郎、蔡素女於原審之證述，業經具結，
      自有證據能力。
（三）按被告以外之人於審判外之陳述，雖不符前4條之規定，
      而經當事人於審判程序同意作為證據，法院審酌該言詞陳
      述或書面陳述作成時之情況，認為適當者，亦得為證據。
      當事人或辯護人於法院調查證據時，知有第159條第1項不
      得為證據之情形，而未於言詞辯論終結前聲明異議者，視
      為有前項之同意。刑事訴訟法第159條之5定有明文。本案
      援引其餘證據，被告及其辯護人於本案言詞辯論終結前，
      並未聲明異議，本院審酌上開各該證據均非非法取得之證
      據，並無證據力明顯過低之情形，復經本院於審判期日就
      上開證據依法進行調查、辯論，自有證據能力。
二、訊據上訴人即被告乙○○固坦承其於97年11月2日18時25分
    許，攜帶仿FN廠1910型半自動手槍製造之槍枝換裝土造金屬
    槍管而成之改造槍枝1支（含彈匣1個，槍枝管制編號000000
    0000號），在址設臺北縣板橋市○○街82巷10號1樓之「悅
    曲音樂餐坊」卡拉OK店消費喝酒時為警查獲之事實，於本院
    準備程序時雖矢口否認有何未經許可持有可發射子彈具殺傷
    力改造槍枝之犯行，辯稱：伊以為是玩具云云，於本院審理
    期日則未爭執持有改造手槍之事實，辯稱；原審判太重云云
    。經查：
（一）被告乙○○於97年8月間之某日，駕駛計程車搭載真實姓
      名不詳之客人前往台北縣三重市○○路與溪尾街口，於該
      客人下車後，在其所駕計程車上拾得離本人所持有之上開
      槍枝，並將上開改造槍枝攜回至其位於臺北縣板橋市○○
      路379巷20號住處，而非法持有之。嗣於97年11月2日攜帶
      上開改造槍枝外出，至臺北縣板橋市○○街82巷10號1樓
      「悅曲音樂餐坊」卡拉OK店消費喝酒，經警於同日18 時
      25分許接獲有人持槍之舉報前往該店盤查，在乙○○褲子
      口袋內扣得上開改造槍枝而查獲之事實，業據被告於警詢
      、檢察官偵訊及法院審理時自承在卷。且證人即本案查獲
      之警員廖武郎於原審證稱：當天本小組擔任值日，我們的
      同事接獲民眾打電話來報案，說悅曲音樂餐坊卡拉OK有人
      持槍，我們就三人一同前往，我們到達時，當時有兩桌客
      人，我門表明身分要進行臨檢，進門第一桌是甲○○他們
      ，另外一桌有一名男子，被告在舞台上搖搖晃晃在唱歌，
      當時被告好像有醉意，我們請被告拿出證件來盤查，之後
      就在被告的口袋發現有硬物，我們請被告拿出來，就發現
      扣案之槍枝等語（見原審卷第78頁正反面）；證人甲○○
      於原審證稱：伊在被告被查獲槍枝前，當天下午在公園認
      識被告，被告還沒來之前，伊在公園喝酒，後來被告就過
      來，被告就拿出一把槍等語（見原審卷第80頁正反面），
      足認被告確有攜帶持有上開槍枝之行為。
（二）復查，扣案之槍枝經送刑事警察局鑑定結果，該槍枝為仿
      FN廠1910型半自動手槍製造之槍枝換裝土造金屬槍管而成
      之改造槍枝，擊發功能正常，可供擊發適用子彈使用，認
      具殺傷力，此有該局97年11月13日刑鑑字第0970170348號
      槍彈鑑定書1份（含槍枝照片4張，見偵卷第47頁正、背面
      ）在卷可憑；復經本院送法務部調查局鑑定結果：「一、
      附頁照片送件槍枝（管制編號:0000000000）係以仿比利
      時FN Browning型式，由金屬材質製成，以打擊底火方式
      擊發之遊戲類模擬槍械，經換裝口徑約8.0mm之金屬材質
      土造槍管改造而成，經操作機械性良好，擊發機構撞針力
      道足，惟其不足以擊發制式子彈，但能擊發適合其使用之
      土造子彈。二、另送鑑槍枝所附彈匣於送鑑時欠缺彈匣底
      板、托彈彈簧及托彈板，已不能裝填、撐托子彈於彈匣內
      供送鑑槍枝使用，惟送鑑槍枝可以手持單發子彈裝填上膛
      方式操作使用。三、由於送鑑時未附彈匣子彈，經實驗室
      另取模擬槍械使用之817mm分解式銅質彈殼修飾外部後
      ，內部以起跑槍火藥替代發射藥及安裝底火帽藥、前端加
      裝直徑6mm金屬彈丸（鋼珠）等組成適合送鑑槍枝裝填實
      際射擊，能擊發，以彈速測定儀於槍口前方1公尺處測得
      發射彈丸速度每秒125.921公尺，經換算發射彈丸（直徑
      6mm 、彈丸重0.87公克）單位面積動能約24.394焦耳/平
      方公分。四、有關槍枝殺傷力之認定，依據司法院秘書長
      81年6月11日秘台廳（二）字第06985號函釋示：殺傷力的
      標準在最具威力的適當距離，以彈丸可穿入人體皮肉層之
      動能為基準。....我國警政署刑事警察局以活體豬隻射擊
      實驗，彈丸單位面積動能達24焦耳/平方公分，即可進入
      豬隻肉層。五、前述送鑑槍枝經以適合其使用之模擬子彈
      實際發射彈丸展現槍枝整體性能及彈丸相當威力，經檢視
      槍枝射後整體結構及性能無異狀；依送鑑槍枝（00000000
      00）材質、結構強度及其整體機械性能現狀，認其能夠擊
      發適合其使用於近距離具殺傷力之土造子彈。」有法務部
      調查局鑑定通知書在卷可稽（見本院卷第52頁），足認上
      開改造槍枝係屬槍砲彈藥刀械管制條例第4條第1項第1款
      所稱之槍砲無誤。
（三）被告於原審雖辯稱：於被查獲前不知上開槍枝具有殺傷力
      屬違禁物，查獲當天帶槍出門是要拿到公園找人看看是否
      為真槍，結果公園的人說是壞的（沒有殺傷力）；又伊撿
      到後怕失主來找，就暫時放在家裡云云。然查，扣案之槍
      枝經送鑑定結果，具殺傷力，已如前述，且扣案槍枝以手
      持之有重量感，槍管則為銀灰色金屬材質，業經原審當庭
      勘驗明確（見原審98年9月15日審判筆錄所載勘驗結果）
      ，由該槍外觀、重量觀之，顯非一般玩具手槍；又被告在
      97年11月2日攜帶上開槍枝外出為警查獲前，係將該槍藏
      放在住處洗衣機下方隱蔽處，此據被告供述明確（見原審
      98年9月15日審判筆錄，原審卷第119頁反面），若非被告
      已明知上開槍枝具有殺傷力，屬未經許可不得持有之違禁
      物，一經查獲即有刑責，豈會特意將該槍藏放在此種不易
      遭發現，亦非正常收納放置物品處所之隱密之處？堪認被
      告於本案為警查獲前，已知悉上開槍枝屬槍砲彈藥刀械管
      制條例規定之違禁物。又被告於拾獲槍枝，未送繳警察機
      關，仍將拾獲之槍枝帶回住處藏放，且於查獲當日攜帶外
      出，足認被告將拾獲之槍枝據為己有而持有之。又對於持
      有槍枝違禁物之人，本為現行犯，任何均可逮捕，又對於
      違禁物，任何人均可向警方報繳，法律上並無返還之義務
      ，被告辯稱伊撿到後怕失主來找，就暫時放在家裡云云，
      仍難解免罪責。
（四）證人甲○○雖曾於原審審理時證稱：本件被告被查獲槍枝
      時，伊和被告在一起，伊是在被告被查獲前幾個鐘頭，就
      是當天下午2、3點時認識被告的，當天伊本來在玫瑰公園
      與朋友喝酒，之後被告過來，拿出1把手槍給另1個在場的
      人看，要那個人看看這是真的或是假的，那個人看完後就
      說這是破銅爛鐵不能用的，被告就把槍放在口袋內，跟大
      家一起喝酒，後來被告以新臺幣1千元加請伊喝酒為代價
      向伊買手機，伊答應了，就和被告去卡拉OK店（查獲地點
      ）喝酒云云（見原審98年7月14日審判筆錄）。然查，被
      告於97年11月3日警詢時係供稱：伊隨身攜帶該槍在身上
      ，是因為如果遺失該槍的客人來跟伊要槍，伊隨時都可以
      還給他云云（見偵卷第9-10頁），完全未提及帶槍外出是
      要請人看看是否為真槍乙事；若被告確實不知扣案槍枝有
      無殺傷力，於被查獲當天係為了將上開槍枝拿到公園請人
      判斷有無殺傷力始攜帶該槍外出，並經他人告知該槍是壞
      的（沒有殺傷力），被告豈會於97年11月3日警、偵訊時
      均完全未提及此項對其有利之事？足認被告上開所辯及證
      人甲○○於原審審理時同此之證述，係屬事後卸責或迴護
      附和被告之詞，均不足採信。又證人即被告前妻蔡素女固
      曾於原審審理時證稱：伊與被告住在一起，被告有把扣案
      槍枝拿回家給伊看，說是乘客放在後座的玩具，伊認為那
      是玩具，是沒有用的東西，就一直把槍丟在牆角，伊有告
      訴被告要把槍扔掉，但被告擔心客人會來拿回去，所以沒
      有丟，伊也跟被告說過要他將槍拿去警局，本件案發後公
      園的人告訴伊被告在查獲當天是要拿槍去給他看一下云云
      （見原審98年7月14日審判筆錄）；惟證人蔡素女上開所
      述，均係聽聞自被告或他人，且縱證人有告知被告要將槍
      送繳警局，惟被告於拾獲上開槍枝，未送繳警察機關，已
      如前述，仍無從為有利於被告之認定；至證人甲○○及被
      告前妻蔡素女於原審證稱渠等認為那是玩具手槍云云，均
      屬證人個人意見，與鑑定結果不符，均無從為有利於被告
      之認定。
（五）綜上所述，本件事證明確，被告犯行洵堪認定。
三、核被告乙○○之所為，係犯槍砲彈藥刀械管制條例第8條第4
    項之非法持有可發射子彈具有殺傷力之槍枝罪及刑法第337
    條之侵占離本人持有物罪。按刑法上一行為而觸犯數罪名之
    想像競合犯存在之目的，在於避免對於同一不法要素予以過
    度評價，其所謂「同一行為」係指所實行者為完全或局部同
    一之行為而言。因此刑法修正刪除牽連犯之規定後，於修正
    前原認屬於方法目的或原因結果之不同犯罪，其間果有實行
    之行為完全或局部同一之情形，應得依想像競合犯論擬（最
    高法院97年台上字第3494號判決意旨參照）。則本件行為雖
    在刑法修正刪除牽連犯之規定後，然依被告將脫離本人持有
    之具有殺傷力之改造槍枝，攜回住處而予侵占入己，而繼續
    非法持有之，則二罪之持有行為顯有局部同一（或重疊），
    亦應按想像競合犯處斷，論以一較重之非法持有可發射子彈
    具有殺傷力之槍枝罪。又公訴意旨犯罪事實欄已敘明被告在
    其駕駛之計程車拾獲上開槍枝，起訴法條欄雖未敘及被告侵
    占離本人持有物罪，惟此部分與已起訴之非法持有可發射子
    彈具有殺傷力之槍枝罪，有裁判上一罪之想像競合犯關係，
    為起訴效力所及，本院自應併予審判
四、原審對被告論罪科刑，固非無見。惟查：（1）本件被告於
    警詢及法院審理時均供稱系爭改造槍枝係其於查獲前約97年
    8月間，駕駛計程車搭載真實姓名不詳之客人前往台北縣三
    重市○○路與溪尾街口，於該客人下車後，在其所駕計程車
    上拾獲，並無其他積極證據證明被告有其他持有系爭改造槍
    枝來源，爰認被告此部分自白為可採，原審於判決事實及理
    由欄內認被告此部分自白不可採，尚有未洽。（2）本件被
    告尚涉犯刑法第337條之侵占離本人持有物罪，原審未併予
    審理，亦有未當。被告上訴否認犯罪部分，為無理由，惟原
    判決既有上開可議之處，爰由本院撤銷改判。查未經許可，
    持有具殺傷力之改造槍枝罪之法定刑定為「3年以上10年以
    下有期徒刑」，然同為未經許可而持有具殺傷力之爆裂物，
    其原因動機不一，犯罪情節未必盡同，其所造成危害社會之
    程度自屬有異，法律科處此類犯罪，所設之法定最低本刑為
    「3年以上有期徒刑」，不可謂不重。茲查被告係於駕駛計
    程車時偶見他人遺置之上開改造槍枝，因一時思慮未周，始
    將之帶回住處藏放，而無故持有該等具有殺傷力之改造槍枝
    ，而經警查獲之改造槍枝僅有1支，數量亦非鉅量，以其情
    節論，惡性尚非重大不赦，若以槍砲彈藥刀械管制條例第8
    條第4項所規定之法定本刑而科處最輕本刑3年以上有期徒刑
    ，實屬情輕法重，在客觀上尚足以引起一般之同情，實有堪
    資憫恕之處，爰適用刑法第59條之規定，減輕其刑。並審酌
    被告之素行、犯罪之動機、目的、手段、未經許可持有具殺
    傷力之爆裂物，對社會治安有潛在之危險性，惟未曾持該改
    造槍枝犯罪，並未造成重大之危害，被告提出診斷證明書主
    張其有腦血栓合併腦梗塞等疾病（見本院卷第78頁）及犯罪
    後之態度等一切情狀，量處有期徒刑1年6月，併科罰金新台
    幣3萬元，罰金如易服勞役，以新台幣1000元折算一日。扣
    案之上開改造槍枝1支（含彈匣1個，槍枝管制編號
    0000000000號），係槍砲彈藥刀械管制條例第4條第1項第1
    款所列物品，為未經許可不得持有之違禁物，不問屬於犯罪
    行為人與否，均應依刑法第38條第1項第1款規定宣告沒收。
據上論斷，應依刑事訴訟法第369條第1項前段、第364條、第299
條第1項前段，槍砲彈藥刀械管制條例第8條第4項，刑法第11條
前段、第337條、第55條、第59條、第42條第3項前段、第38條第
1項第1款，判決如主文。
本案經檢察官張秋雲到庭執行職務。
中    華    民    國    99    年    4     月    15     日
                  刑事第六庭審判長法  官  林明俊
                                  法  官  何信慶
                                  法  官  吳淑惠
以上正本證明與原本無異。
如不服本判決，應於收受送達後10日內向本院提出上訴書狀，其
未敘述上訴之理由者並得於提起上訴後10日內向本院補提理由書
（均須按他造當事人之人數附繕本）「切勿逕送上級法院」。
                                  書記官  陳雅加
中    華    民    國    99    年    4     月    20    日
附錄：本案論罪科刑法條全文
槍砲彈藥刀械管制條例第8條
未經許可，製造、販賣或運輸鋼筆槍、瓦斯槍、麻醉槍、獵槍、
空氣槍或第 4 條第 1 項第 1 款所定其他可發射金屬或子彈具
有殺傷力之各式槍砲者，處無期徒刑或 5 年以上有期徒刑，併
科新臺幣 1 千萬元以下罰金。
未經許可，轉讓、出租或出借前項所列槍枝者，處 5 年以上有
期徒刑，併科新臺幣 1 千萬元以下罰金。
意圖供自己或他人犯罪之用，而犯前二項之罪者，處無期徒刑或
 7 年以上有期徒刑，併科新臺幣 1 千萬元以下罰金。
未經許可，持有、寄藏或意圖販賣而陳列第 1 項所列槍枝者，
處 3 年以上10 年以下有期徒刑，併科新臺幣 700 萬元以下罰
金。
第 1 項至第 3 項之未遂犯罰之。

司法院資訊處製作；財團法人民間司法改革基金會備份。
